臺灣高雄地方法院民事裁定
109年度消債更字第370號
聲  請  人  鄭銘裕  
0000000000000000

0000000000000000

代  理  人  張瑋漢律師
上列當事人因消費者債務清理事件聲請更生，本院裁定如下：
    主  文
聲請人鄭銘裕自中華民國一一○年二月二日下午四時起開始更生
程序。
命司法事務官進行本件更生程序。
    理  由
一、聲請意旨略以：伊無力清償債務，曾於民國109年7月29日向
    本院聲請調解債務清償方案，惟調解不成立。又伊未經法院
    裁定開始清算程序或宣告破產，爰聲請更生等語。
二、按債務人不能清償債務或有不能清償之虞者，得依本條例所
    定更生或清算程序，清理其債務。債務人無擔保或無優先權
    之本金及利息債務總額未逾新臺幣（下同）12,000,000元者
    ，於法院裁定開始清算程序或宣告破產前，得向法院聲請更
    生。法院開始更生程序之裁定，應載明其年、月、日、時，
    並即時發生效力。法院裁定開始更生或清算程序後，得命司
    法事務官進行更生或清算程序，必要時得選任律師、會計師
    或其他適當之自然人或法人一人為監督人或管理人。消費者
    債務清理條例（下稱消債條例）第3條、第42條第1項、第45
    條第1項及第16條第1項分別定有明文。
三、經查：
  ㈠聲請人前於109年7月29日向本院聲請調解債務清償方案，經
    本院109年度司消債調字第439號受理，於同年8月25日調解
    不成立，聲請人並於同日以言詞聲請更生等情，業經本院調
    閱上開調解卷宗核閱無訛，並有調解程序筆錄可參（見司消
    債調卷第46頁），依消費者債務清理條例施行細則第44條之
    3規定，聲請人於前置調解不成立後聲請更生，應屬合法。
  ㈡次查，聲請人於107年及108年度申報所得均為0元，然其自陳
    向本院聲請更生前2年內有打零工及殘障補助之所得每月12,
    000元，名下有1994年BENZ汽車1部，勞工保險於104年3月5
    日退保，另有中華郵政簡易人壽1張保單解約金99,212元。
    又聲請人領有中華民國身心障礙證明（障礙等級為中度），
    每月領取社會局中低收入戶補助5,065元，自陳因腦傷後遺
    症無法正常工作，友人偶有臨時工作通知其幫忙搬貨、開車
    及拉線等，每月僅工作1至3天，收入約為7,000元至8,000元
    ，其名下之郵局存簿於107年8月至108年9月每月存入15,000
    元係胞兄鄭天安之還款（鄭天安於93年間竊取聲請人之郵局
    存款500,102元，因聲請人撤回告訴，臺灣高雄地方法院檢
    察署檢察官以94年度偵緝字字第2327號及2343號不起訴處分
    在案），鄭天安並出具切結書表示已於108年9月9日對聲請
    人清償完畢，另於108年12月間存入4筆30,000元（合計120,
    000元）及109年3月25日由中國信託銀行存入106,000元，分
    別係向前配偶黃小玲及中國信託銀行之借款，均用於償還銀
    行債務；父親鄭克風於109年5月間歿，財政部高雄國稅局函
    覆查無申報遺產稅，聲請人陳稱無繼承遺產，並因父親尚欠
    房屋稅、牌照稅及交通罰單等，其聲請拋棄繼承因逾三個月
    除斥期間，經臺灣高雄少年及家事法院以109年度司繼字第4
    000號裁定駁回；105年間離婚、無子女等情，有財產及收入
    狀況說明書（司消債調卷第3頁）、債權人清冊（司消債調
    卷第4頁）、戶籍謄本（司消債調卷第6頁）、財團法人金融
    聯合徵信中心前置協商專用債權人清冊（司消債調卷第8至9
    頁）、信用報告（司消債調卷第14至16頁）、財政部高雄國
    稅局107年及108年度綜合所得稅各類所得資料清單及總歸戶
    財產查詢清單（司消債調卷第17至19頁）、收入切結書（司
    消債調卷第20頁）、勞工保險被保險人投保資料表（司消債
    調卷第21頁）、汽車行照（司消債調卷第23頁）、中華民國
    身心障礙證明（司消債調卷第24頁）、高雄市政府社會局社
    會福利資訊料查詢表（本案卷第14至17頁）、財政部高雄國
    稅局函（本案卷第18頁）、臺灣高雄少年及家事法院以109
    年度司繼字第4000號裁定（本案卷第30頁）、存摺（本案卷
    第21至25頁、本案卷第76至83頁）、商業保險投保資料查詢
    結果表（本案卷第28頁）、遺產稅財產參考清單等（本案卷
    第31至34頁）、中華郵政股份有限公司壽險處函（本案卷第
    54至55頁）、臺灣高雄地方法院檢察署94年度偵緝字字第23
    27號及2343號不起訴處分書（本案卷第62至63頁）、臺灣高
    雄少年及家事法院家事法院公告（本案卷第65頁）、鄭克風
    之法務部行政執行署屏東分署執行命令（本案卷第72頁）在
    卷可參。故本院審酌上情，認為核算聲請人目前償債能力之
    基礎以其自陳每月打零工收入8,000元加計社會局補助5,065
    元，合計13,065元為基準。
  ㈢關於聲請人個人日常必要支出部分，按債務人必要生活費用
    ，以最近1年衛生福利部或直轄市政府所公告當地區每人每
    月最低生活費1.2倍定之，消債條例第64條之2第1項定有明
    文。查衛福部社會司所公告110年度高雄市最低生活費為13,
    341元，其1.2倍為16,009元，又該最低生活費用之標準，係
    照當地最近1年平均每人消費支出60％訂定，依其基準之家庭
    收支調查報告調查表格式所示有關經常性支出之調查項目，
    包括利息支出、食品、衣著、房租及水費、電費、醫療保健
    、交通、娛樂、教育等，已涵蓋聲請人所陳報之支出項目；
    因聲請人於調解程序陳稱借住於叔叔的房子，不用支出房屋
    使用費等語（見司消債調卷第49頁），故於計算聲請人個人
    每月必要生活費時，即應自前開已包括聲請人居住費用在內
    ，扣除相當於房租支出所佔比例約24.36%，避免重複計列費
    用，則扣除居住費用後，聲請人每月必要生活費為12,109元
    【計算式：16,009－（16,009×24.36%）＝12,109】，而聲請
    人於調解程序陳稱個人每月生活平均支出為10,000元（見司
    消債調卷第49頁反面），低於本院計算之基準，尚屬合理。
  ㈣綜上所述，以聲請人現每月收入13,065元為其償債能力基準
    ，扣除個人必要生活費10,000元後，餘3,065元，而聲請人
    目前負債總額為1,053,239元（參司消債調卷第37頁以下，
    包含：花旗銀行、滙豐銀行、聯邦銀行、永豐銀行、玉山銀
    行、中國信託銀行、元大國際資產公司），扣除中華郵政簡
    易人壽保單解約金99,212元，以聲請人每月所餘按月攤還結
    果，需約26年【計算式：（1,053,239－99,212）÷3,065÷12≒
    25.9】始能清償完畢，應認其已不能清償債務。此外，聲請
    人無擔保或無優先權之債務總額未逾12,000,000元，且無消
    債條例第6條第3項、第8條或第46條各款所定駁回更生聲請
    之事由存在，則聲請人聲請更生為有理由，應予准許，爰命
    司法事務官進行本件更生程序。
四、依消債條例第11條第1項、第45條第1項，裁定如主文。
中　　華　　民　　國　　110 　年　　2 　　月　　2 　　日
                  民事庭　法　官　  賴寶合
以上正本係照原本作成。
本裁定不得抗告。
中　　華　　民　　國　　110 　年　　2 　　月　　2 　　日
                          書記官    胡美儀